【裁判字號】    97,易,138
【裁判日期】    970222
【裁判案由】    毒品危害防制條例
【裁判全文】
臺灣高雄地方法院刑事判決               97年度易字第138號
公  訴  人  臺灣高雄地方法院檢察署檢察官
被      告  甲○○
上列被告因違反毒品危害防制條例案件，經檢察官提起公訴（96
年度毒偵字第10255 號），本院合議庭裁定由受命法官獨任進行
簡式審判程序，判決如下：
    主  文
甲○○施用第二級毒品，累犯，處有期徒刑伍月，如易科罰金，
以新臺幣壹仟元折算壹日。扣案之第二級毒品甲基安非他命壹小
包（驗後淨重為零點貳肆參公克），沒收銷燬之。
    事  實
一、甲○○前因施用毒品案件，經本院裁定送觀察、勒戒後，認
    有繼續施用毒品之傾向，而再裁定令入戒治處所施以強制戒
    治，於民國89年11月28日強制戒治執行完畢；又於94年8 月
    6 日因施用第二級毒品案件，經本院判處有期徒刑2 月確定
    ，甫於95年3 月26日縮刑期滿執行完畢。詎其仍不知悔改，
    於前揭觀察勒戒、強制戒治執行完畢釋放後5 年內，再因犯
    施用毒品罪而遭判刑後，復基於施用第二級毒品甲基安非他
    命之犯意，於96年10月8 日凌晨4 時許，在高雄市前鎮區「
    國光戲院」廢棄大樓內，以玻璃球燒烤之方式，施用第二級
    毒品甲基安非他命1 次，適於同日上午9 時20分許，在高雄
    市三民區○○○路256 巷前為警查獲，經警徵得其同意採集
    其尿液送檢驗，結果呈第二級毒品甲基安非他命之陽性反應
    ，方查知上情，並扣得第二級毒品甲基安非他命1 小包（毛
    重0.35公克，驗後淨重0.243 公克）。
二、案經高雄市政府警察局三民第二分局報請臺灣高雄地方法院
    檢察署檢察官偵查起訴。
    理  由
一、本件被告甲○○所犯為死刑、無期徒刑或最輕本刑為3 年以
    上有期徒刑以外之罪，其於準備程序中就被訴事實為有罪之
    陳述，經法官告知簡式審判程序之旨，並聽取公訴人及被告
    之意見後，依刑事訴訟法第273 條之1 第1 項規定，裁定由
    受命法官獨任進行簡式審判程序，合先敘明。
二、上揭事實，業據被告於本院審理中坦承不諱，且其於96年10
    月8 日所採驗之尿液，經送往高雄市立凱旋醫院以GC/MS 方
    法（氣相層析/ 質譜儀法）檢驗，結果確呈第二級毒品甲基
    安非他命之陽性反應，此有該醫院96年10月22日濫用藥物尿
    液檢驗報告1 紙在卷可稽，足認被告上開自白確與事實相符
    ，洵堪採為論罪科刑之依據。
三、按毒品危害防制條例於92年7 月9 日修正公布，自93年1 月
    9 日施行，其中第20條、第23條將施用毒品之刑事處遇程序
    ，區分為「初犯」及「5 年內再犯」、「5 年後再犯」，依
    其立法理由之說明：「初犯」，經觀察、勒戒或強制戒治後
    ，應為不起訴處分或不付審理之裁定；經觀察、勒戒或強制
    戒治執行完畢釋放後，「5 年內再犯」者，因其再犯率甚高
    ，原實施之觀察、勒戒及強制戒治既已無法收其實效，爰依
    法追訴或裁定交付審理。至於經觀察、勒戒或強制戒治執行
    完畢釋放後，「5 年後再犯」者，前所實施之觀察、勒戒或
    強制戒治已足以遮斷其施用毒品之毒癮，為期自新及協助其
    斷除毒癮，仍適用「初犯」規定，先經觀察、勒戒或強制戒
    治之程序。從而依修正後之規定，僅限於「初犯」及「5 年
    後再犯」二種情形，始應先經觀察、勒戒或強制戒治程序。
    倘被告於5 年內已再犯，經依法追訴處罰，縱其第3 次（或
    第3 次以上）再度施用毒品之時間，在初犯經觀察、勒戒或
    強制戒治執行完畢釋放5 年以後，已不合於「5 年後再犯」
    之規定，且因已於「5 年內再犯」，顯見其再犯率甚高，原
    實施觀察、勒戒或強制戒治，已無法收其實效，即應依該條
    例第10條處罰（最高法院95年第7 次刑事庭會議決定意旨、
    95年度台非字第65號刑事判決意旨參照）。查本件被告前因
    施用毒品案件，經本院裁定送觀察、勒戒後，認有繼續施用
    之傾向，而再裁定令入戒治處所施以強制戒治，於89年11月
    28日強制戒治執行完畢；又於94年8 月6 日因施用第二級毒
    品案件，經本院判處有期徒刑2 月確定等情，有臺灣高等法
    院被告前案紀錄表1 份在卷可按，其於觀察勒戒、強制戒治
    執行完畢釋放後5 年內有再犯施用毒品之情事，揆諸上揭說
    明，雖本次施用海洛因之犯行距初犯經觀察勒戒、強制戒治
    執行完畢釋放日已逾5 年，仍應依法論罪科刑。是本件事證
    明確，被告犯行堪予認定。
三、按甲基安非他命係屬毒品危害防制條例第2 條第2 項第2 款
    所稱之第二級毒品，依法不得施用。核被告所為，係犯毒品
    危害防制條例第10條第2 項之施用第二級毒品罪。其持有甲
    基安非他命後，進而施用，其持有之低度行為應被其施用之
    高度行為所吸收，不另論罪。又被告曾因施用第二級毒品案
    件，經本院判處有期徒刑2 月確定，甫於95年3 月26日縮刑
    期滿執行完畢等情，有臺灣高等法院被告前案紀錄表1 份附
    卷可稽，其於前開有期徒刑執行完畢後5 年內，再故意犯本
    件有期徒刑以上之罪，為累犯，應依刑法第47條第1 項之規
    定加重其刑。爰審酌被告前已因施用毒品案件經觀察勒戒、
    強制戒治後，本應徹底戒除毒癮，不料其竟仍繼續施用毒品
    ，已如上述，顯見其並無戒除毒害之決心，本不宜寬貸，惟
    念其犯後坦承犯行，且施用毒品乃自戕一己之身體健康，並
    具有病患性人格之特質，其行為本身對社會所造成之危害並
    非直接、鉅大等一切情狀，量處如主文所示之刑，並考量被
    告係國中肄業，家庭經濟狀況貧寒等情，諭知以新台幣1000
    元為易科罰金折算標準，以資懲儆。
四、扣案之白色晶體1 包（毛重0.35公克），經送鑑驗結果，確
    含第二級毒品甲基安非他命之成分（驗後淨重為0.243 公克
    ），有高雄醫學大學附設中和紀念醫院0000-000號檢驗報告
    1 紙在卷可稽，應依毒品危害防制條例第18條第1 項前段宣
    告沒收銷燬之，而其上之包裝袋應殘留有些微毒品，客觀上
    無法析離，應視同毒品併宣告沒收銷燬，至送驗耗損部分因
    已滅失，爰不另宣告沒收銷燬。
據上論斷，應依刑事訴訟法第273 條之1 第1 項、第284 條之1
、第299 條第1 項前段，毒品危害防制條例第10條第2 項、第18
條第1 項前段，刑法第11條、第47條第1 項，判決如主文。
本案經檢察官劉慕珊到庭執行職務
中    華    民    國    97    年     2    月    22    日
                  刑事第十七庭  法  官  王俊彥
以上正本證明與原本無異。
如不服本判決應於收受本判決後10日內向本院提出上訴書狀，並
應敘述具體理由，如未敘述上訴理由者，應於上訴期間屆滿後20
日內補提理由書狀於本院（均須按他造當事人之人數附繕本）「
切勿逕送上級法院」。
中    華    民    國    97    年    2     月    22    日
                                書記官  鄭永媚
附錄本判決論罪之法條：
毒品危害防制條例第10條
施用第一級毒品者，處6 月以上 5 年以下有期徒刑。
施用第二級毒品者，處3 年以下有期徒刑。


司法院資訊處製作；財團法人民間司法改革基金會備份。
